【裁判字號】    91,易,1610
【裁判日期】    920730
【裁判案由】    家暴傷害等
【裁判全文】
臺灣臺北地方法院刑事判決                        九十一年度易字第一六一０號
    公  訴  人  臺灣臺北地方法院檢察署檢察官
    被      告  戊○○  男  六.
右列被告因家暴傷害等案件，經檢察官聲請以簡易判決處刑（九十年度偵字第一三六
六二號），本院受理後（九十一年簡字第三四七六號），認為不宜以簡易判決處刑，
改以通常程序審理，判決如左：
    主  文
戊○○傷害人之身體，處有期徒刑月，如易科罰金，以佰元折算壹日。又以加害
生命、身體之事，恐嚇他人，致生危害於安全，處有期徒刑伍月，如易科罰金，以
佰元折算壹日。應執行有期徒刑柒月，如易科罰金，以佰元折算壹日。
    事  實
一、戊○○與丁○為同居於臺北市○○區○○街四四巷三號一樓之男女朋友，具有事
    實上夫妻關係，為家庭暴力防治法第三條第二款所定之家庭成員關係，戊○○因
    丁○不願與之繼續同居，於民國九十年三月十四日晚間十一時許，前往丁○位於
    臺北市○○區○○街一六二號之夜市攤位，並與丁○發生口角爭執，戊○○竟基
    於傷害人身體之犯意，於上址徒手毆打丁○之頭部，致丁○受有頭部顏面外傷三
    ×一公分、六×四公分紅腫、疼痛之傷害。後戊○○見丁○仍未回心轉意，另基
    於恐嚇他人安全之犯意，於九十年三月十八日凌晨零時三十分許，著風衣並將一
    玻璃瓶裝「玉山高梁酒」藏放於該風衣內側口袋內，前往丁○前開攤位，刻意將
    該酒瓶外露，並揚言「若不跟我回去住，就讓你臉花花的」等語，佯裝所攜帶之
    酒瓶內裝有硫酸等腐蝕性物質且將對丁○面部潑灑，以加害生命、身體之事恐嚇
    丁○，令丁○心生畏懼，致生危害於丁○之安全，經警獲報趕赴現場當場查獲。
二、案經丁○訴由臺北市政府警察局松山分局報告臺灣臺北地方法院檢察署檢察官偵
    查聲請簡易判決處刑，本院認為不宜以簡易判決處刑，改以通常程序審理。
    理  由
一、訊據被告戊○○固不諱言其與告訴人丁○之間為男女朋友關係，並同居於臺北市
    南港區○○街四四巷三號一樓，伊有於前揭時間二次前往告訴人丁○之攤位，並
    於第二次前往該攤位時（即九十年三月十八日凌晨零時三十分許）將一玻璃瓶裝
    之玉山高梁酒置於其所著風衣內側口袋等情，惟矢口否認有何傷害、恐嚇犯行，
    辯稱：因丁○沈迷賭博且不願回家，故於九十年三月十四日晚間十一時許前往丁○攤位欲規勸丁○，反遭丁○唆使甲○○等四名男子毆打受傷，告訴人所受傷害
    可能係遭該四名男子毆打伊時波及所致，又三月十八日凌晨零時三十分許前往丁○攤位係要質問三月十四日為何要唆使別人毆打伊，將玉山高梁酒放於外套內是
    擔心丁○知其喝酒會責怪，並無傷害、恐嚇丁○之行為云云。經查：
    (一)被告與告訴人為同居之男女朋友關係，被告因告訴人不願返回臺北市○○區○○街四四巷三號一樓住所繼續同居，於九十年三月十四日晚間十一時許前往告
      訴人丁○位於臺北市○○區○○街一六二號之夜市攤位，並與告訴人發生爭吵
      等情，業據被告、告訴人、證人即上開攤位受僱員工丙○○、目擊現場情形之
      攤位顧客甲○○分別供、證述屬實，此部分事實可堪認定；又被告於前開爭吵
      之際，曾因氣憤持柺杖猛力敲擊告訴人所有攤位內餐桌等情（毀損部分未據告
      訴），復據告訴人、證人丙○○、甲○○證述屬實，且訊之被告亦不否認當日
      有攜一柺杖前往上址等情（見本院九十二年三月十九日訊問筆錄），參酌被告
      於本院歷次傳訊時均行走正常，並無倚賴柺杖助行之必要，是告訴人及證人前
      開證述被告有於爭執後因氣憤遂持柺杖擊打丁○攤位餐桌等情，顯符事實；再
      被告於持柺杖敲擊餐桌後，更徒手毆打告訴人之頭部，致告訴人之頭部受有顏
      面外傷三×一公分、六×四公分紅腫、疼痛之傷害等情，除據告訴人、證人丙○○於警偵訊及本院訊問中迭次指、證述明確外，並有臺北市立忠孝醫院九十
      年三月十五日驗傷診斷書一紙在卷可稽（上載：告訴人於翌日即九十年三月十
      五日凌晨零時三十分接受醫院檢驗）；被告雖否認有何徒手毆打告訴人之犯行
      ，辯稱；伊遭告訴人教唆之人毆打成傷（查被告於九十年三月十五日凌晨四時
      許，前往忠孝醫院就診，其受有顏面瘀傷、唇裂傷、二顆牙齒脫落之傷害，被
      告並對證人甲○○提出傷害告訴，經臺灣臺北地方法院檢察署九十年度偵字第
      七七０九號分案偵查，後被告對甲○○撤回告訴，經檢察官為不起訴處分確定
      ，有前開偵查卷宗存卷可考），告訴人當時也在現場，可能因此遭波及云云，
      然查：被告係於毆打告訴人後，告訴人前往醫院診療驗傷，被告始遭不詳姓名
      年籍男子數人圍毆成傷等情，業據證人丙○○、甲○○證述明確，且被告先於
      本件警訊時辯稱：係丁○教唆甲○○等四名男子毆打伊云云（見偵卷第六頁）
      ，嗣於前開告訴傷害案件中則陳稱：係丁○及甲○○等五人（四男一女）共同
      毆打伊云云，迨至本院訊問時則供稱：有四人毆打他，告訴人可能遭受波及、
      不知何人將丁○打傷云云（見本院九十二年一月廿九日訊問筆錄），迄至本院
      審理時則供稱：有與丁○拉拉扯扯，但沒有毆打告訴人云云（見本院九十二年
      七月廿五日審判筆錄），先後所辯相互矛盾，足見被告辯稱並無毆打丁○云云
      ，顯無足採。綜覈上揭證據，被告顯有於九十年三月十四日晚間十一時許，因
      與丁○爭吵後，一時氣憤持柺杖猛力敲擊丁○攤位餐桌，並進而徒手毆打丁○
      ，致丁○受有前開傷害之情，可堪認定。
    (二)又被告於九十年三月十八日凌晨零時三十分許，著風衣並將一玻璃瓶裝「玉山
      高梁酒」藏放於該風衣內側口袋內，前往告訴人前開攤位，刻意將該酒瓶外露
      ，佯裝所攜帶之酒瓶內裝有硫酸等腐蝕性物質且揚言將對告訴人面部潑灑，以
      加害生命、身體之事恐嚇丁○，令丁○心生畏懼等情，業據告訴人指述明確，
      且證人丙○○亦證稱：「約是前次打人後第二、三天，那天大約也是十一、二
      點過來，（被告）來時手上拿著一個瓶子，後來把瓶子放在外套內，有時又拿
      出來晃，後來就坐在位子上，對丁○說『你到底回不回去』，並且提到要讓老
      闆娘（按指丁○）臉花花的，雖然沒聽到他有硫酸，但感覺他的態度及用語，
      直覺他瓶內裝硫酸，後來不知何人報警，警察來要他拿出來，他還拒絕，後來
      才配合拿出來，後來才發現瓶內是酒，不是硫酸。」等語（見偵卷第廿八頁、
      本院九十二年四月廿九日訊問筆錄）明確，且被告亦不諱言當日有將一玻璃瓶
      裝之「玉山高粱酒」置於所著風衣內前往告訴人攤位欲質問為何找人毆傷伊之
      情，復有臺北市政府警察局松山分局受理刑事案件報案三聯單一紙（上載：告
      訴人於九十年三月十八日凌晨一時許向松山派出所員警乙○○報案遭恐嚇）在
      卷可稽，另參酌被告前於九十年三月十四日甫與丁○發生前開激烈爭執，徒手
      毆傷丁○後，又遭不詳姓名男子四人毆傷，其主觀上更懷疑係丁○教唆所致，
      業經本院認定如前，是被告於九十年三月十八日凌晨零時三十分許前往丁○攤
      位之目的，不無刻意尋釁、報復之意；至被告雖辯稱：係擔心告訴人知其飲酒
      會責罵，才將該玻璃瓶裝之高粱酒藏於風衣內云云，然被告亦坦稱於警察獲報
      趕赴現場時有當場將該瓶高粱酒打開飲用以證明並非硫酸等情（見本院九十二
      年七月二十五日審判筆錄），衡情被告倘無刻意將該高粱酒瓶外露，並以上開
      言行佯裝所攜帶者為硫酸等腐蝕性物質且將對告訴人面部潑灑，致告訴人心生
      疑懼被告所攜者確為硫酸，告訴人豈有即行報警指稱遭受恐嚇，且被告尚需於
      警員面前飲用該瓶高粱酒以證明並非硫酸之必要？綜覈上情，堪認告訴人之指
      述內容與事實相符，被告辯稱並無恐嚇告訴人云云，顯無足採。矧本院九十年
      度家護字第一一三號通常保護令案件，亦認定被告確有於九十年三月十八日凌
      晨在上址騷擾告訴人之情，有前揭通常保護令一紙附卷可參，被告確有藉上揭
      方法，以加害生命、身體之事恐嚇告訴人，致生危害於告訴人安全之情，可堪
      認定。綜上所述，本件事證明確，被告犯行堪以認定，應依法論科。
二、核被告戊○○所為，係犯刑法第二百七十七條第一項之恐嚇安全罪、同法第三百
    零五條之傷害罪，其與告訴人在本件犯行之際，具有家庭暴力防治法第三條第二
    款之家庭成員關係，其因故意實施家庭暴力行為而成立刑法所規定之犯罪，為家
    庭暴力防治法第二條第二項之家庭暴力罪。被告所犯上開二罪間，犯意各別、罪
    名有異，應分論併罰。爰審酌被告原與告訴人間為男女朋友關係，僅因告訴人不
    願與之繼續同居，竟一再前往告訴人攤位，或施以傷害、或加以恐嚇，其犯罪之
    手段、所生危害，嗣後否認犯行且未賠償告訴人，犯後態度不佳等一切情狀，量
    處如主文所示之刑，並分別諭知易科罰金之折算標準及定其應執行之刑。
據上論斷，應依刑事訴訟法第四百五十二條、第二百九十九條第一項前段，刑法第二
百七十七條第一項、第三百零五條、第五十一條第五款、第四十一條第一項，罰金罰
鍰提高標準條例第一條前段、第二條，判決如主文。
本案經檢察官游儒倡到庭執行職務
中      華      民      國    九十二    年      七      月     三十     日
                                      臺灣臺北地方法院刑事第八庭
                                          審判長法  官 林銓正
                                                法  官 朱瑞娟
                                                法  官 張永宏
右正本證明與原本無異。
如不服本判決，應於判決送達後十日內，向本院提出上訴狀。
                                                書記官 黃瓊滿
中      華      民      國    九十二    年      七      月    三十     日
附錄本件論罪科刑法條全文：
刑法第二百七十七條
傷害人之身體或健康者，處三年以下有期徒刑、拘役或一千元以下罰金。
刑法第三百零五條
以加害生命、身體、自由、名譽、財產之事，恐嚇他人致生危害於安全者，處二年以
下有期徒刑、拘役或三百元以下罰金。


司法院資訊處製作；財團法人民間司法改革基金會備份。
